臺灣高雄地方法院刑事判決　　　　　　　　　　　　九十二年度易字第一六五九號
　　公　訴　人　臺灣高雄地方法院檢察署檢察官
　　被　　　告　乙○○
右列被告因詐欺案件，經檢察官提起公訴（九十二年度偵字一二一一七號），嗣因被
告就被訴事實為有罪之陳述，經本院合議庭裁定由受命法官獨任適用簡式審判程序審
理，本院判決如左：
    主  文
乙○○共同洗錢，處有期徒刑參月，如易科罰金，以參佰元折算壹日，所得財物新臺
幣貳仟元沒收，如全部或一部不能沒收時，以其財產抵償之。
    事  實
一乙○○明知提供金融機構帳戶予不相識之人使用，可能供掩飾他人重大犯罪所得之
  財物之用，因缺錢花用，竟仍不違背其本意，而基於共同洗錢之犯意，於民國九十
  年十一月五日，前往第一商業銀行小港分行開立帳號00000000000號帳
  戶，翌日（即十一月六日）又將其於八十三年八月九日在林園三庄郵局所開立局號
  0000000號、帳號0000000號之帳戶辦理掛失及重新申請提款卡手續
  ，於取得新提款卡後，將上開二個帳戶，以新臺幣（下同）二千元之代價出售予不
  詳姓名、年籍綽號「黑仔」之成年男子（下稱「黑仔」），並交付上開二個帳戶之
  存摺、提款卡及印鑑章等物予「黑仔」，而收受二千元之報酬。嗣「黑仔」與不詳
  姓名年籍自稱「張姓會計師」之成年男子（下稱張姓會計師）等人所籌組之常業詐
  欺集團陸續取得乙○○之上開二個帳戶，及張簡政一之第一商業銀行小港分行帳號
  00000000000號帳戶、林福財之第一商業銀行左營分行帳號00000
  000000號帳戶、蔣素熏之高雄林園郵局局號0000000號、帳號000
  0000號帳戶、劉雅文之第一商業銀行小港分行帳號00000000000號
  帳戶、劉家進之第一商業銀行南梓分行00000000000號帳戶（除張簡政
  一業經本院另案判決外，餘均另案偵查中）之存摺、提款卡及印鑑章，與以彰化銀
  行鹽埕分行帳號000000000號支票存款戶黃英文名義所開立之支票等物後
  ，該集團成員即基於常業詐欺之犯意，偽以「大誠科技股份有限公司」（下稱大誠
  公司）名義，寄發大量廣告單及中獎之私人認證密碼單等信件予不特定人，適有王
  澈於九十年十一月十六日收到上開信件後，誤信已中獎，即按廣告單上所留000
  0000000號電話與張姓會計師聯絡，張姓會計師遂訛稱王澈已中獎五十萬元
  ，要求王澈需先繳付中獎金額百分之十五之所得稅始能領取獎金，使王澈陷於錯誤
  ，而依張姓會計師之指示，於同年月二十二日將所得稅七萬五元連同手續費二百元
  ，匯入乙○○上開林園三庄郵局之帳戶內；同日張姓會計師等詐欺集團成員又表示
  ，因王澈非大誠公司會員，需先繳交七萬元之會費加入會員始能領取獎金，王澈不
  疑有他，又於同年月二十三日依渠等指示將七萬元匯入林福財上開帳戶內；詎該詐
  欺集團成員又表示會費七萬元係以港幣計算，而要求補寄二十一萬元，王澈又依指
  示匯款二十一萬元至林福財上開帳戶內；嗣因郵局告知王澈先前所匯七萬元因帳號
  書寫錯誤已退回，王澈再依該詐欺集團成員指示，將退回之七萬元再匯入蔣素熏上
  開帳戶內；該詐欺集團成員又向王澈表示大誠公司指定其為參加香港賽馬彩票投資
  人，而該公司有特殊管道可贏得彩金三千一百八十萬元，若未贏得彩金，公司則會
  賠償一千萬元，要求王澈繳付十萬元購買賽馬彩票，王澈乃於同年月二十六日依指
  示將十萬元匯入張簡政一上開帳戶內；同年月二十九日該詐欺集團成員通知王澈已
  中彩票，要求先給予公司一百五十萬元之佣金，王澈遂於同年月二十九日依指示匯
  款七十二萬元至劉雅文上開帳戶內；隨後該詐欺集團成員又通知王澈領取彩金三千
  一百八十萬，需先繳付一成即三百十八萬元，並表示可先繳付一半之款項，王澈遂
  於同年月三十日依指示匯款一百五十九萬元至劉家進上開帳戶內；該詐欺集團成員
  再向王澈催繳剩餘之一百五十九萬元，且為取信王澈，先寄發以黃英文上開支票存
  款帳戶所開立之票面金額為一千五百九十萬元、到期日為九十一年一月三十一日之
  支票一紙予王澈，然王澈因已無錢可支付該款項，即未再付款，嗣經王澈向彰化銀
  行鹽埕分行查詢發現黃英文上開支票存款戶早已列為拒絕往來戶，始驚覺受騙。
二案經法務部調查局臺中縣調查站移送臺灣高雄地方法院檢察署檢察官偵查起訴。
    理  由
一按本件被告乙○○所犯係死刑、無期徒刑、最輕本刑為三年以上有期徒刑以外之罪
  ，其於準備程序就前揭被訴事實為有罪之陳述，經受命法官告知簡式審判程序之旨
  ，並聽取其與公訴人之意見後，本院認無不得或不宜改依簡式審判程序進行之情事
  ，依刑事訴訟法第二百七十三條之一第一項、第二百八十四條之一規定，裁定本件
  由受命法官獨任進行簡式審判程序，合先敘明。
二右揭犯罪事實，業據被告乙○○於本院調查及審理中均坦承不諱，並經被害人王澈
  於警詢中指述綦詳；復有大誠公司之廣告單及私人認證密碼單影本一張、被害人王
  澈匯款至被告上開林園三庄郵局帳戶及劉家進、劉雅文、蔣素薰、林福財、張簡政
  一等人前開帳戶之匯款單影本八張、黃英文名義之支票影本一張、被告及劉家進、
  林福財、張簡政一等人在第一商業銀行、蔣素薰在林園郵局、黃英文在彰化銀行鹽
  埕分行之開戶資料影本、被告上開林園三庄郵局帳戶八十三年八月九日之郵政存簿
  儲金立帳申請書、九十年十一月六日及九十二年一月二十七日之郵政存簿儲金儲戶
  申請變更帳戶事項申請書、自九十年十一月六日起至同年月三十日之客戶歷史交易
  清單、被告上開第一商業銀行小港分行帳戶自九十年十一月五日至九十一年一月十
  五日之交易明細各一份附卷可稽，足見被告提供「黑仔」使用之上開林園三庄郵局
  帳戶，確遭張姓會計師等人籌組之犯罪集團偽以大誠公司名義，舉辦對獎活動，並
  以購買彩票之名目，詐騙被害人王澈將現金七萬五千二百元匯入並提領完畢之用。
  且依該詐欺集團成員以大量寄發廣告單及中獎之私人認證密碼單等信件予不特定人
  ，及在短短九日內，以繳付稅金、會費、佣金、購買彩票等名目，使被害人王澈先
  後依渠等指示，將總計高達二百七十六萬五千二百元之現金分別匯入被告及林福財
  、蔣素薰、張簡政一、劉雅文、劉家進等人之上開帳戶內，再予以提領或轉帳之犯
  罪模式觀之，足認該集團成員係以詐欺為常業，並利用被告及張簡政一、林福財、
  蔣素薰、劉雅文、劉家進等人之人頭帳戶掩飾、隱匿前揭常業詐欺犯行所得財物無
  誤。
三按金融帳戶為個人理財之工具，申請開設金融帳戶並無任何特殊之限制，一般民眾
  皆能自由申請開戶，並得同時在不同金融機構申請多數存款帳戶使用，乃眾所週知
  之事實。依一般人之社會生活經驗，倘係合法收入，本可自行向金融行庫開戶使用
  ，而無向他人購買帳戶之必要。苟見陌生人不以自己名義申請開戶，而向不特定人
  蒐集、收購他人之金融機構帳戶使用，衡情應能懷疑收購帳戶之人目的在於掩飾犯
  罪所得之錢財。查被告乙○○既不知悉向其收購帳戶之「黑仔」之真實姓名、年籍
  、住居所、聯絡電話等資料，業經其供認在卷，竟輕易同意出售金融機構帳戶予此
  人使用，並收受報酬，顯見其早已預見所出售之帳戶將供他人掩飾重大犯罪所得財
  物，而不違反其本意，自有洗錢之不確定故意。本案事證明確，被告右揭共同洗錢
  之犯行，應堪認定。
四按掩飾或隱匿因自己或他人重大犯罪所得財物或財產上利益之行為，為洗錢防制法
  所稱「洗錢」，該法第二條第一款定有明文。而刑法第三百四十條之常業詐欺罪，
  為洗錢防制法所稱「重大犯罪」，該法第三條第五款亦定有明文。又被告乙○○犯
  罪後，洗錢防制法業經修正，於九十二年二月六日經總統公布，同法第十五條規定
  自公布後六個月施行，而依中央法規標準法第十四條規定，法規特定有施行日期或
  以命令特定施行日期者，自該特定日起發生效力，是修正後之洗錢防制法應於九十
  二年八月六日發生效力。修正後之洗錢防制法就被告上開所為掩飾他人重大犯罪所
  得財物或財產上利益之行為，規定於該法第九條第二項，且法定刑為「七年以下有
  期徒刑，得併科新臺幣五百萬元以下罰金」，較修正前該法第九條第一項洗錢罪之
  法定刑「五年以下有期徒刑，得併科新臺幣三百萬元以下罰金」為重，經比較新舊
  法後，應以舊法規定對被告有利，依刑法第二條第一項但書規定，應適用有利於被
  告之修正前之洗錢防制法規定，是核被告提供金融帳戶掩飾張姓會計師等人所籌組
  之詐騙集團犯常業詐欺罪所得財物，所為係犯修正前洗錢防制法第九條第一項之洗
  錢罪。公訴人雖認被告所為係犯刑法第三十條第一項、第三百三十九條第一項之幫
  助詐欺罪嫌。惟按幫助犯除對於實施之幫助行為有認識外，尚須與正犯有幫助之犯
  意聯絡（最高法院十八年上字第二八七號、二十年上字第一八二八號判例要旨參照
  ）。然查被告僅係因單純貪圖不法利益將帳戶提供他人作為掩飾重大犯罪所得之用
  ，其雖能預見上開帳戶係供洗錢之用，然尚無積極證據足資認定被告對於張姓會計
  師等人所籌組之犯罪集團實際係從事何犯罪行為亦有所預見，且有參與、幫助之情
  ，是公訴意旨尚有誤會，惟其基本事實同一，本院自應予審理，並變更其起訴法條
  。又被告就上開洗錢犯行，與張姓會計師等人籌組之常業詐欺集團成員間，有犯意
  聯絡及行為分擔，皆為共同正犯。又被告於審判中就上開犯行已自白不諱，併依修
  正前洗錢防制法第九條第四項後段之規定，減輕其刑。爰審酌被告因貪圖二千元之
  小利，而出售銀行及郵局帳戶供常業詐欺集團洗錢牟利，助長他人犯罪，增加查緝
  困難，對財產安全所生危害非輕，惟念其並無科，有臺灣高等法院被告全國前案紀
  錄表一份在卷足按，素行良好，一時失慮而犯本罪，犯後並坦承犯行，態度良好等
  一切情狀，量處如主文所示之刑，併諭知易科罰金之折算標準。末按犯本法之罪者
  ，因犯罪所得財物，不問屬於犯人與否，沒收之，如全部或一部不能沒收時，追徵
  其價額或以其財產抵償之，所謂因犯罪所得財物，包括因犯罪取得之報酬在內，修
  正前洗錢防制法第十二條第一項、第四條第二款分別定有明文，是被告出售帳戶所
  得之二千元，應予沒收，如全部或一部不能沒收時，以其財產抵償之。
據上論斷，應依刑事訴訟法第二百七十三條之一第一項、第二百八十四條之一、第二
百九十九條第一項前段、第三百條，修正前洗錢防制法第九條第一項、第四項後段、
第十二條第一項，刑法第十一條前段、第二條第一項但書、第二十八條、第四十一條
第一項，罰金罰鍰提高標準條例第二條，判決如主文。
本案經檢察官甲○○到庭執行職務。
中      華      民      國    九十三    年      二      月      五      日
                                  臺灣高雄地方法院刑事庭
                                          法  官 王雅苑
右正本證明與原本無異。
如不服本判決，應於判決送達後十日內，向本院提出上訴狀。
                                          書記官 黃琬婷
中      華      民      國    九十三    年      二      月      五      日
附錄法條：
修正前洗錢防制法第九條第一項
洗錢者，處五年以下有期徒刑，得併科新臺幣三百萬元以下罰金。
